臺灣士林地方法院民事判決　八十八年度簡上字第八一號
　　上　訴　人　建普工程有限公司
　　法定代理人　乙○○
　　訴訟代理人　甲○○
　　被上訴人　　丁○○
　　訴訟代理人　丙○○
右當事人間請求給付票款事件，上訴人對於中華民國八十八年二月十一日本院內湖簡
易庭八十七年度湖簡字第一二一號第一審判決提起上訴，本院判決如左：
    主  文
上訴駁回。
第二審訴訟費用由上訴人負擔。
    事  實
甲、上訴人方面：
  一、聲明：
  （一）原判決廢棄。
  （二）被上訴人第一審之訴駁回。
  二、陳述：除與原審判決書所載者相同茲予引用外，補稱：
  （一）系爭兩張支票乃被上訴人之兄、即訴訟代理人丙○○向上訴人法定代理人乙
        ○○之父、即訴訟代理人甲○○所借，甲○○再向上訴人公司借票交給丙○
        ○，丙○○又將票交給被上訴人，上訴人法定代理人不認識被上訴人。
  （二）丙○○前於民國（下同）八十四年一月向甲○○借了二張發票人為富來工程
        有限公司之支票，分別為面額新台幣（下同）一百萬元、到期日（即票載發
        票日）為三月二十二日，面額四十六萬六千元、到期日四月十日。此外，丙
        ○○為繳交銀行保險錢，又向甲○○借了一張二萬多元的支票（發票人為建
        泰或富來公司）；另丙○○並向甲○○各借現金十八萬元、十萬元，總計借
        貸金額為一百七十七萬元。
  （三）借票當時由於丙○○表示其在大陸貴陽之事業要結束，為籌錢還給股東，因
        此向甲○○借了上述支票及款項。丙○○曾表明支票到期時，會支付票款，
        詎料，支票到期後，丙○○並未依其承諾付款，甲○○為上訴人公司之信譽
        ，乃以公司名義借款為丙○○代墊票款。至八十五年三月間，丙○○才到大
        陸取款，而其只還了二紙面額分別為八十萬元及十萬元之票款，共計九十萬
        元。
  （四）於八十四年至八十五年間，丙○○因其太太在醫院可以借錢，並有三分利息
        ，因此又要求甲○○開立支票以便讓丙○○借錢，本件系爭之四十萬元之支
        票，實為丙○○向甲○○借票，再以此借錢，因此票款應由丙○○支付。其
        間，上訴人公司已支付大約一百多萬元之利息。由於當時並未要求丙○○簽
        立借據，才導致爭議。
  （五）從丙○○之陳述可知，其向甲○○借取系爭支票後，再向被上訴人借錢，上
        訴人與被上訴人並無任何關係，因此系爭金錢關係，應由被上訴人兄妹自行
        解決。而甲○○用上訴人之支票，實因甲○○的支票已遭退票，因此利用上
        訴人名義開戶申請支票使用。八十五年八月二十一日丙○○仍欠甲○○四十
        四萬元，並有丙○○所寫信函為證。
  三、證據：援用原審之立證方法，並提出丙○○自訴狀影本乙份，信函影本二份。
乙、被上訴人方面：
  一、聲明：
  （一）駁回上訴。
  （二）願供擔保，請准宣告假執行。
  二、陳述：除與原審判決書所載者相同茲予引用外，補稱：
  （一）被上訴人係依票據關係，請求支付票款，系爭如附表所示支票二紙，是被上
        訴人之兄丙○○向被上訴人借款而交付予被上訴人。上訴人不得以其與持票
        前手丙○○間之事由，對抗持票人、即被上訴人。
  （二）上訴人共簽發七張支票，合計二百七十萬元，並親自書寫一張欲兌付之時間
        表。上訴人其中未兌付之支票遭退票，經台灣士林地方法院民事判決（八十
        六年度湖簡字第一九九號），其判決內容可知，上訴人並非因丙○○借票而
        簽發如此判決支付表所示之支票。
  （三）上訴人法定代理人之父甲○○任丙○○涉有詐欺、誣告、誹謗等罪嫌，惟經
        臺灣高等法院檢察署認其再議應予駁回，而確定對丙○○之不起訴處分。其
        內容為詳述，八十五年六月十三日左右，上訴人法定代理人之父親甲○○利
        用上訴人建普工程公司支票向丙○○借支票調錢，上訴人之支票尚欠丙○○
        二百萬元，本案為上訴人法定代理人父女兩人之公司欠缺資金，而用上訴人
        公司支票付利息向外借貸，到期退票無法兌付，即是用支票調票換票之情形
        。
  （四）上訴人法定代理人之父親甲○○因一紙面額六十萬元，八十五年三月一日到
        期之支票無法兌現，甲○○要求丙○○幫忙借調，乃交付上訴人公司所簽發
        ，三張面額各二十萬、二十萬、十萬元之支票給丙○○調現（丙○○另借其
        十萬元），丙○○乃持上述支票向被上訴人調借現金後，交付甲○○，但後
        來三張支票皆遭退票。甲○○表示該等支票乃剛申請二個月，若三張同時遭
        退票，將成為拒絕往來戶，故甲○○要求丙○○先交還其中一張支票，並表
        示將會先給付十萬元，嗣丙○○交還十萬元支票後，甲○○並未支付十萬元
        之款項，而所餘兩張各二十萬元之支票，即本案系爭支票。上訴人將支票任
        由甲○○向外調現，支付利息，但又不兌現，之後又不付息，支票延期蓋章
        改日期，又退票補票，至拒絕往來，到無支票，依切結書換到本票，又退本
        票，此一切情形，自不可能是借票的舉動，上訴人所言不實，上訴無理由。
  （五）關於上訴人所提信函，確實是丙○○所寫，惟此信之內容是丙○○將房屋借
        給甲○○，雙方金錢來往之情形，與本案之系爭四十萬元支票沒關係。
  三、證據：援用原審之立證方法，並提出兌付金錢時間表影本、八十六年度湖簡字
            第一九九號判決之確定證明影本、臺灣高等法院檢察署處分書影本、支
            付命令影本、八十七年度湖簡字第一二一號民事判決影本、本票裁定及
            確定證明影本各乙份，存款簿影本二份，支票影本及退票影本各三份等
            為證。
    理      由
一、本件被上訴人起訴主張其執有由上訴人所簽發，如附表所示之支票二紙，屆期提
    示不獲兌現，爰依票據關係，訴請上訴人給付票款四十萬元，及自提示日起至清
    償日止，按年息百分之六計算之利息等語。上訴人則辯稱：被上訴人之兄丙○○
    前於八十四年間分別向甲○○借票及現金，共計一百七十七萬元，丙○○曾表明
    支票到期時，會支付票款，惟未依其承諾付款，甲○○乃為其代墊票款及利息，
    其後丙○○至大陸取回投資款項，僅支付九十萬元，本件系爭二紙支票，即係丙
    ○○向甲○○借票，再以此向被上訴人借錢，票款應由丙○○支付，上訴人與被
    上訴人並無任何關係，應由被上訴人兄妹自行解決等語。
二、被上訴人主張其執有由上訴人所簽發，如附表所示之支票二紙，屆期提示不獲兌
    現之事實，業據提出與其所述相符之支票及退票理由單為證，並為上訴人所不爭
    執，被上訴人此部份主張，自堪信為真正（原審判決之支票附表，面額各四十萬
    元，係屬誤載，應如本件附表所示）。
三、按「在票據上簽名者，依票上所載之文義負責。」、「票據債務人不得以自己與
    發票人或執票人之前手間所存抗辯之事由對抗執票人。」，票據法第五條第一項
    、第十三條前段規定分別定有明文。又「票據債務人以其自己與執票人間所存抗
    辯之事由對抗執票人，固為法之所許，然本件被上訴人，係以他人與執票人間所
    存抗辯之事由對抗執票人之上訴人，於法不能謂為有據。」、「票據行為為不要
    因行為，即不以給付之原因為要素而得成立之行為，凡簽名於票據之人，不問原
　　因如何，均須依票上所載文義負責，除執票人取得票據係出於惡意或詐欺者外，
　　發票人不得以自己與執票人前手所存抗辯之事由，對抗執票人。」，最高法院四
　　十七年台上字第一六二一號、四十九年台上字第六七八號判例分別揭有上旨，可
　　資參酌。再按，無記名支票得僅依交付轉讓之，此觀諸票據法第一百四十四條準
　　用同法第三十條第一項後段規定亦明。經查，關於被上訴人持有系爭支票二紙之
　　緣由，被上訴人主張係經由其前手丙○○交付而受讓取得之情，為上訴人所不爭
　　執，而系爭支票二紙乃上訴人簽發借予甲○○，甲○○再交付轉讓予丙○○之事
　　實，亦為兩造所不爭執，準此，甲○○自取得系爭支票之處分權，而毋論甲○○
　　與丙○○之原因關係為何，甲○○既將系爭支票交付轉讓予丙○○，則丙○○亦
　　受讓取得系爭支票之處分權，自有權轉讓系爭支票。上訴人雖以前詞置辯，惟詳
　　究其所抗辯之情，無非係屬甲○○與丙○○間所存之抗辯事由，與上訴人及被上
　　訴人均無涉。而上訴人既為系爭支票之發票人，其又未主張並舉證被上訴人有何
　　不得享有票據權利之法律依據，揆諸前揭規定及說明，其自不得以其後手甲○○
　　與被上訴人前手丙○○間之事由，對抗執票人、即被上訴人。上訴人上開抗辯，
　　仍不影響其為發票人之票據責任，所辯自難憑採。
四、再按，執票人向票據債務人行使追索權時，得請求票據金額，並自付款提示日起
    按年息百分之六計算之利息，票據法第一百三十三條亦規定甚明。從而，被上訴
    人依票據關係，訴請上訴人給付票款共四十萬元，及分別自如附表所示提示日起
    ，至清償日止，按年息百分之六計算之利息，洵屬有據，應予准許。原審判命上
    訴人如數給付，並依職權宣告假執行，於法並無違誤。上訴意旨指摘原判決不當
    ，求予廢棄改判，為無理由，應予駁回其上訴。
五、本件事證已明，兩造其餘攻擊防禦方法，於判決結果不生影響，爰不一一詳予論
    述，附此敘明。
六、據上論結，本件上訴為無理由，依民事訴訟法第四百三十六條之一第三項、第四
    百四十九條第一項、第七十八條判決如主文。
中　　　華　　　民　　　國　　九十一　　年　　　八　　　月　　 十三 　　日
                            臺灣士林地方法院民事第三庭
~B審判長法官　李玉卿
~B法　　　官　王怡雯
~B法　　　官　施月燿
右為正本係照原本作成。
本判決不得上訴。
中　　　華　　　民　　　國　　九十一　　年　　　八　　　月　　 十五 　　日
~B法院書記官　謝文傑
附表
┌──┬────────────┬─────┬─────┬─────┬───────┐
│編號│  付       款       人  │ 支票號碼 │ 面    額 │ 發 票 日 │ 提   示   日 │
│    │                        │          │（新台幣）│          │（利息起算日）│
├──┼────────────┼─────┼─────┼─────┼───────┤
│ 一 │中國國際商業銀行內湖分行│AA0000000 │二十萬元  │85.05.06  │85.05.06      │
├──┼────────────┼─────┼─────┼─────┼───────┤
│ 二 │    同    右            │AA0000000 │二十萬元  │85.05.06  │85.05.06      │
└──┴────────────┴─────┴─────┴─────┴───────┘
